臺灣新北地方法院刑事判決
111年度交訴字第51號
公  訴  人  臺灣新北地方檢察署檢察官
被      告  蔡志沅



上列被告因公共危險等案件，經檢察官提起公訴（111年度偵字
第14486號），被告於準備程序中就被訴事實為有罪之陳述，本
院合議庭裁定由受命法官獨任行簡式審判程序，茲判決如下：
    主  文
蔡志沅犯駕駛動力交通工具妨害公務執行罪，處有期徒刑陸月，
如易科罰金，以新臺幣壹仟元折算壹日。
    事  實
一、蔡志沅於民國111年2月15日3時30分許，駕駛車牌號碼000-0
    000號自用小貨車，並將上開車輛暫時停放在新北市板橋區
    萬板路與民生路口時，經警員楊鈞凱、郭承皓、李羽騰見其
    形跡可疑而攔檢盤查。詎蔡志沅明知於市區道路上危險駕駛
    ，對警員及其他用路人之身體、車輛均有造成傷害及損害之
    可能，然其因前違反毒品危害防制條例案件另經臺灣臺北地
    方檢察署發布通緝，為躲避警方查緝，仍決意危險行駛以逃
    避員警攔查，遂基於妨害公眾往來安全之犯意，拒絕受檢並
    駕車加速逃逸，並罔顧其他用路人車之安全，無視交通號誌
    標線之指示，沿新北市板橋區萬板路、萬板大橋、環河西路
    4段、萬安街等市區道路，以闖紅燈、蛇行、逆向等方式行
    駛，致生人車往來之危險。警員楊鈞凱等3人駕車追緝至新
    北市板橋區萬板路上，靠近蔡志沅之車身並喝令其停車受檢
    ，蔡志沅明知警員楊鈞凱、郭承皓、李羽騰為依法執行職務
    之公務員，仍接續上開妨害公眾往來安全，並基於駕駛動力
    交通工具犯妨害公務及毀損公務員職掌物品之犯意，以駕車
    急速衝撞之強暴方式朝楊鈞凱、李羽騰騎乘之警用機車撞擊
    ，致李羽騰受有四肢多處擦挫傷之傷害(蔡志沅所涉傷害罪
    嫌部分，未據告訴)，楊鈞凱所騎乘之警用機車因而產生多
    處磨損(蔡志沅所涉毀損罪嫌部分，未據告訴)。警員鳴槍制
    止，蔡志沅仍加速逃逸，復乘隙棄車逃逸至新北市板橋區萬
    安街85巷1弄內，旋為警上前當場予以逮捕而查獲。
二、案經新北市政府警察局海山分局報請臺灣新北地方法院檢察
    署檢察官偵查起訴。
    理  由
一、按除被告所犯為死刑、無期徒刑、最輕本刑為3年以上有期
    徒刑之罪或高等法院管轄第一審案件者外，於第一次審判期
    日前之準備程序進行中，被告先就被訴事實為有罪之陳述時
    ，審判長得告知被告簡式審判程序之旨，並聽取當事人、代
    理人、辯護人及輔佐人之意見後，裁定進行簡式審判程序，
    刑事訴訟法第273條之1第1項定有明文。經核，本件被告蔡
    志沅所犯係死刑、無期徒刑、最輕本刑為3年以上有期徒刑
    以外之罪，其於準備程序中就被訴事實為有罪之陳述，經法
    官告知簡式審判程序之旨，並聽取公訴人及被告之意見後，
    本院爰依首揭規定，裁定進行簡式審判程序，合先敘明。
二、認定事實所憑之證據及理由：
  ㈠上開犯罪事實，業據被告於本院準備程序及審理中均坦承不
    諱（見本院交訴卷第57、68、69頁），並有證人楊鈞凱、郭
    承皓、李羽騰於偵查中證述明確（見111年度偵字第14486號
    偵查卷宗第67至67背面頁），復有查捕逃犯作業查詢報表、
    新北市政府警察局海山分局埔墘派出所111年2月15日職務報
    告、西園醫療社團法人西園醫院診斷證明書、新北市政府警
    察局舉發違反道路交通管理事件通知單16張、密錄器畫面截
    圖、現場照片、小貨車及警用機車照片、員警傷勢照片、現
    場勘察報告、現場照片、勘察採證同意書、證物清單、刑事
    案件證物採驗紀錄表、新北市政府警察局鑑驗書等資料在卷
    可稽（見同上偵查卷宗第18、19、22、24至31、33至35、53
    至61背面頁），足認被告任意性自白與事實相符。本案事證
    明確，被告犯行堪以認定，應依法論科。
  ㈡綜上所述，本件事證已臻明確，被告犯行均堪認定，應依法
    論科。
三、論罪科刑：　
　㈠按刑法第185條第1項損壞或壅塞陸路致生往來之危險罪，採
    具體危險制，只須損壞、壅塞行為，造成公眾往來危險狀態
    ，罪即成立，不以全部損壞、壅塞或發生實害為必要（最高
    法院79年度台上字第2250號判決意旨參照）。所謂「他法」
    意指除損壞、壅塞以外，並包括其他足以妨害公眾往來通行
    之方法，具體而言，以併排競駛或為追逐前車而以飆車之方
    式，在道路上超速行駛，均極易失控，有撞及道路上之其他
    人、車或路旁之人、物，足以發生交通往來之危險，自該當
    上述所稱「他法」（最高法院94年度台上字第2863號、100
    年度台上字第4869號判決意旨參照）。又所謂「致生往來之
    危險」，乃指損壞、壅塞陸路等公眾往來之設備，或以他法
    所為結果，致使人、車不能或難予往來通行，如必欲通行，
    將使人、車可能發生危險，亦即在客觀上祇須此等行為，有
    發生公眾往來危險狀態之存在，自屬妨害交通之安全，即成
    立本罪（最高法院101年度台上字第2375號判決意旨參照）
    。查被告駕駛上開自小客貨車於市區道路上以闖紅燈、蛇行
    及逆向等方式行駛，客觀上極易使行進中之車輛閃避不及或
    煞車不及發生碰撞，而有發生公眾往來之危險，自屬妨害交
    通之安全。
　㈡次按刑法第135條之妨害公務罪，以公務員於執行其權限範圍
    內之職務時，具備法定形式，即使凡認識其人為正在依法執
    行職務之公務員，而對之施以強暴脅迫者，即足當之（最高
    法院92年度台上字第6138號判決意旨參照）。查被告駕駛上
    揭自用小客貨車，見警員楊鈞凱、郭承皓、李羽騰身著警察
    制服在車前攔阻準備盤查，竟駕車加速逃離現場，其撞擊上
    開警員之舉，結果必影響及於且適足阻礙警員對其進行盤查
    職務之執行，參照上揭說明，自屬以強暴之方式，妨害警員
    執行職務。
  ㈢核被告蔡志沅所為，係犯刑法第185條第1項之妨害公眾往來
    安全罪、同法第135條第3項第1款之駕駛動力交通工具妨害
    公務執行罪、同法第138條之損壞公務員職務上掌管之物品
    罪。
　㈣又被告駕駛車輛闖紅燈、蛇行、逆向行駛等妨害公眾往來安
    全行為，係於密接之時間及地點為之，各舉動間具密接性及
    連貫性，獨立性甚為薄弱，依一般社會觀念，在時間差距上
    ，難以強行分開，在刑法評價上應視為數個舉動之接續施行
    ，合為包括之一行為，而論以接續犯。
　㈤被告係以一行為觸犯數罪名，為想像競合犯，應依刑法第55
    條規定，從一重以駕駛動力交通工具妨害公務罪處斷。
　㈥被告前曾於109年間，因施用毒品案件，經臺灣台北地方法院
    以109年度審簡字第977號判決判處有期徒刑5月確定，其於1
    09年10月20日易科罰金執行完畢，此有臺灣高等法院被告前
    案紀錄表附卷可考，是被告於受有期徒刑執行完畢後，5年
    以內故意再犯本件有期徒刑以上之罪，固合於累犯規定，惟
    參酌司法院釋字第775號解釋意旨及最高法院110年度
　　台上大字第5660號裁定意旨，衡酌被告構成累犯之前案為毒
    品案件，與本案所犯之罪，其罪名、法益種類及罪質，並不
    相同，尚難僅因其前受有期徒刑執行完畢之事實，即遽認被
    告個人有何對刑罰反應力薄弱之特別惡性存在而有加重其刑
    予以延長矯正其惡性此一特別預防之必要，是本件於法定刑
    範圍內斟酌刑法第57條事項量刑，即可充分評價被告之罪責
    ，故不加重其刑。
　㈣爰以行為人之責任為基礎，審酌被告因自身遭通緝，為避免
    遭緝獲，竟於警員趨前盤查時駕車逃逸，且於公眾往來之道
    路上為闖紅燈、蛇行、逆向等危險駕駛行為，其所為非但破
    壞國家公權力執行之尊嚴，對於警員依法執行職務之威信、
    尊嚴造成相當程度之負面影響，且駕車衝撞警員以逃逸，對
    依法執行職務之警員之生命、身體危害非淺，並毀損警員職
    掌之警用機車，其沿途危險駕駛，亦無視其他用路人之駕車
    權利及路權，罔顧公眾交通往來安全，顯然欠缺尊重用路人
    生命安全之觀念，實不宜輕縱，惟念其犯後尚能坦承犯行，
    並兼衡其素行、犯罪之動機、目的、手段，幸未造成嚴重事
    故，及其自陳國中畢業之智識程度、目前從事賣魚工作、須
    扶養父母之生活狀況等一切情狀（見本院交訴卷第71頁），
    量處如主文所示之刑，並諭知易科罰金之折算標準。
據上論斷，依刑事訴訟法第273條之1第1項、第299條第1項前段
，判決如主文。
本案經檢察官羅雪舫提起公訴，檢察官彭聖斐到庭執行職務。
中　　華　　民　　國　　111 　年　　11　　月　　30　　日
                  刑事第十庭    法　官  連雅婷
以上正本證明與原本無異
如不服本判決應於送達後20日內向本院提出上訴狀
                                書記官　林蔚然
　　　　　　　　　　　　　　　　
中　　華　　民　　國　　111 　年　　11　　月　　30　　日
附錄本案論罪科刑法條全文：
中華民國刑法第135條
對於公務員依法執行職務時，施強暴脅迫者，處3年以下有期徒
刑、拘役或30萬元以下罰金。
意圖使公務員執行一定之職務或妨害其依法執行一定之職務或使
公務員辭職，而施強暴脅迫者，亦同。
犯前二項之罪而有下列情形之一者，處6月以上5年以下有期徒刑
：
一、以駕駛動力交通工具犯之。
二、意圖供行使之用而攜帶兇器或其他危險物品犯之。
犯前三項之罪，因而致公務員於死者，處無期徒刑或7年以上有
期徒刑；致重傷者，處3年以上10年以下有期徒刑。

中華民國刑法第138條
毀棄、損壞或隱匿公務員職務上掌管或委託第三人掌管之文書、
圖畫、物品，或致令不堪用者，處5年以下有期徒刑。

中華民國刑法第185條
損壞或壅塞陸路、水路、橋樑或其他公眾往來之設備或以他法致
生往來之危險者，處5年以下有期徒刑、拘役或1萬5千元以下罰
金。
因而致人於死者，處無期徒刑或7年以上有期徒刑；致重傷者，
處3年以上10年以下有期徒刑。
第一項之未遂犯罰之。